臺灣高等法院臺中分院民事裁定　96年度上字第257號
上　訴　人　甲○○
訴訟代理人　曹宗彝律師
複代理人　　鄭晃奇律師
複代理人　　洪毓良律師
被上訴人　　乙○○
　　　　　　　　　　　　9號
訴訟代理人　林助信律師
上列當事人間給付買賣價金事件，上訴人對於民國96年3月7日
臺灣臺中地方法院96年度訴字第212號第一審判決，提起上訴，
本院裁定如下：
    主  文
上訴駁回。
第二審訴訟費用由上訴人負擔。
    理  由
一、按當事人提起第二審上訴，應於第一審判決正本送達後二十
    日之不變期間內為之，又上訴不合法者，第二審法院應以裁
    定駁回之，民事訴訟法第四百四十條、第四百四十四條第一
    項前段分別定有明文。
二、上訴人之上訴意旨略以：伊戶籍雖設在南投縣仁愛鄉博望巷
    六十九號，惟該址並非伊住所，實際上住所是在台中市○○
    區○○路二段二一二號，原法院之判決並未依該址送達，嗣
    伊係於九十六年六月間經由第三人中軍股份有限公司之轉知
    ，始發現伊之財產正遭被上訴人以本件確定判決聲請強制執
    行，乃於九十六年七月九日提起本件上訴，故伊之上訴為合
    法等語；被上訴人則以：上訴人之上訴為不合法等語，資為
    抗辯。經查：
(一)、上訴人於九十年一月十二日起即遷入南投縣仁愛鄉博望巷六
    十九號迄今之事實，為上訴人所自承在卷，並有戶籍謄本一
    份附卷可稽（見原審卷第二十三頁、本院卷六十三頁），且
    上訴人亦稱「．．遷到南投縣（即南投縣仁愛鄉博望巷六十
    九號），為了保障土地的關係，所以把戶籍遷到南投縣仁愛
    鄉博望巷六十九號。」，「（法官問：上訴人何時遷入南投
    縣仁愛鄉博望巷六十九號？並提示原審卷第二十三頁）已經
    好幾年了，施美汝是我的女兒，當時遷進去的除了我之外，
    就是施美汝，後來我女兒施美汝出嫁，只剩下我一個人。」
    等語以觀（見本院卷第六十五頁背面、第六十六頁背面）。
    上訴人將戶籍遷入南投縣仁愛鄉博望巷六十九號係既為購買
    山坡地而遷居，同時並與其女施美汝一併遷入，迄今仍未遷
    出，顯見上訴人基於一定之目的而有久住在南投縣仁愛鄉博
    望巷六十九號處之意思，且既有設籍居住，客觀上，足認上
    訴人將戶籍遷在南投縣仁愛鄉博望巷六十九號處，係作為其
    住所，並已符合民法第二十條第一項規定「依一定之事實，
    足認以久住之意思，住於一定之地域者，即為設定住所於該
    地。」之定義。是上訴人主張南投縣仁愛鄉博望巷六十九號
    並非伊住所云云，為不可採。
(二)、再據上訴人於九十五年十月三日與被上訴人簽訂之不動產買
    賣契約書亦載「住址：南投縣仁愛鄉博望巷六十九號」，有
    被上訴人於原審提出不動產買賣契約書一份附卷可稽（見原
    審卷第六至八頁），上訴人亦自承上開不動產買賣契約書之
    簽名及住址係其所簽，足認上開住址及簽名為真實。嗣被上
    訴人於九十五年十二月二十七日向台灣台中地方法院檢察署
    提起上訴人涉偽造文書等「刑事告訴狀」時載上開住址後，
    經檢察官通知開偵查庭，上訴人於九十六年三月十九日、同
    年三月三十六日、同年四月十六日接連在台灣台中地方法院
    檢察署檢察官訊問時所陳報之住址為「籍設南投縣仁愛鄉大
    同村二十鄰博望巷六十九號」，上開偵訊筆錄並均經上訴人
    核閱後始簽名，已經本院調取台灣台中地方法院檢察署九十
    六年度他字第九十八號偵查卷宗，查明屬實（見上開偵查卷
    第十七、十九、三十五、三十九、七十五、七十九頁），上
    訴人在上開偵訊期間均未曾稱其住所在台中市○○區○○路
    二段二一二號等情，僅嗣於九十六年七月二日始向該承辦檢
    察署檢察官陳報聲請狀稱「被告甲○○目前住台中市○○區
    ○○路二段二一二號」，而後於九十六年十月三日偵訊時始
    改稱「籍設南投縣仁愛鄉大同村二十鄰博望巷六十九號，現
    居台中市○○區○○路二段二一二號」（見上開偵查卷第一
    一一、一一三頁），上開偵訊筆錄並均經上訴人核閱後始簽
    名確認，足見上訴人自九十年一月十二日起迄至九十六年七
    月二日前其住所在南投縣仁愛鄉博望巷六十九號，該期間亦
    無廢止或更改該住所之意思，應可確認。
(三)、準此，本件第一審判決正本，於九十六年三月十九日寄存送
    達於上訴人戶籍住所所在地之松岡警察派出所，有原法院送
　　達證書一份附卷可憑（見原審卷第二十九頁），依民事訴訟
　  法第一百三十八條第二項規定「寄存送達，自寄存之日起，
    經十日發生效力。」，再扣除在途期間六日，至九十六年四
    月二十四日已屆滿上訴期間，乃上訴人提出之上訴書狀，遲
    至同年七月九日始行到院，核已逾上開不變期間，其上訴即
    非合法，是被上訴人辯稱上訴人之上訴不合法等語，應為可
    採。上訴人之上訴，為不合法，自應予駁回其上訴。
三、據上論結，依民事訴訟法第四百四十四條第一項前段、第九
    十五條、第七十八條，裁定如主文。
中　　華　　民　　國　　96　　年　　10　　月　　31　　日
                  民事第六庭    審判長法　官　袁再興
                                      法　官  吳惠郁
                                      法　官  盧江陽
以上正本係照原本作成。
上訴人得抗告。
如不服本裁定應於裁定送達後10日內向本院提出抗告理由狀（須
按他造人數附具繕本），並繳納抗告裁判費新台幣1,000元。
　　　　　　　　　　　　　　　　　　　書記官　陳玫伶
中　　華　　民　　國　　96　　年　　10　　月　　31　　日
                                                      Ｃ
